【裁判字號】    97,上易,136
【裁判日期】    970910
【裁判案由】    竊盜
【裁判全文】
臺灣高等法院花蓮分院刑事判決         97年度上易字第136號
上  訴  人
即  被  告  甲○○
                    （現於臺灣臺東戒治所執行中）
上列上訴人因竊盜案件，不服臺灣花蓮地方法院97年度易字第22
3號中華民國97年8月5日第一審判決（起訴案號：臺灣花蓮地方
法院檢察署97年度偵字第2187號），提起上訴，本院判決如下：
    主  文
上訴駁回。
    理  由
一、依刑事訴訟法第350條、第361條、第362條、第367條規定，
    不服地方法院之第一審判決而上訴者，須提出上訴書狀，並
    應敘述具體理由，為上訴必備之程式；其所提出之上訴書狀
    並未敘述上訴理由，或僅曾以言詞陳述上訴理由者，均應於
    上訴期間屆滿後20日內補提理由書於第一審法院。第一審法
    院經形式審查，認逾期未補提上訴理由者，應定期間先命補
    正；逾期未補正者，為上訴不合法律上之程式，應以裁定駁
    回。倘已提出上訴理由，但所提非屬具體理由者，則由第二
    審法院以上訴不合法律上之程式，判決駁回。而所謂具體理
    由，必係依據卷內既有訴訟資料或提出新事證，指摘或表明
    第一審判決有何採證認事、用法或量刑等足以影響判決本旨
    之不當或違法，而構成應予撤銷之具體事由，始克當之（例
    如：依憑證據法則具體指出所採證據何以不具證據能力，或
    依憑卷證資料，明確指出所為證據證明力之判斷如何違背經
    驗、論理法則）；倘僅泛言原判決認定事實錯誤、違背法令
    、量刑失之過重或輕縱，而未依上揭意旨指出具體事由，或
    形式上雖已指出具體事由，然該事由縱使屬實，亦不足以認
    為原判決有何不當或違法者（例如：對不具有調查必要性之
    證據，法院未依聲請調查亦未說明理由，或援用證據不當，
    但除去該證據仍應為同一事實之認定），皆難謂係具體理由
    ，俾與第二審上訴制度在請求第二審法院撤銷、變更第一審
    不當或違法之判決，以實現個案救濟之立法目的相契合，並
    節制濫行上訴（最高法院97年度台上字第892號判決參照）
    。
二、本件上訴人即被告甲○○不服原審判決，於97年8月22日合
    法提起上訴，形式上雖提出上訴書狀敘述上訴理由，其理由
    略以：上訴人甲○○長期患有中度精神分裂症，並領有證明
    手冊，需長期就診服用醫生開立之處方藥，上訴人於審理中
    曾提出此主張，因涉案期間曾將醫生處方藥贈予友人服用，
    停止服藥致產生精神耗弱之情形，故無法明確為自我行為能
    力之正常性分析，原審以上訴人於審理中言談舉止、神情正
    常，且對本案利害關係及審理程序瞭解，認上訴人涉案時意
    識清楚，足以辯識行為時正常，顯忽視應將上訴人送專業人
    士判斷涉案期間停藥是否造成行為能力低落之情形，且原審
    依上訴人有前科紀錄認上訴人素行不良而為不當判決等語。
    惟上訴人於查獲後直至審理中，並經訊問證人後，始供稱其
    有精神疾病，且於原審坦承犯行後供稱「我那段時間可能沒
    有吃藥，…」 (見原審卷第53頁)，有原審筆錄附卷可參，
    核與其上訴理由所述不符，況依上訴人上訴狀所述，其自行
    將治療精神病藥物贈予他人，亦與常理不合，蓋精神疾病係
    各自有不同狀況，豈可能任意贈藥？又縱令上訴人所述屬實
    ，其既知悉不能停藥，竟將藥物贈予他人，且不及時就醫服
    藥，顯然係自行造成未服藥之結果，因而導致之結果，依刑
    法第19條第3項之規定仍應由其自行負責，況依被告於查獲
    迄審理時之各種訴訟行為表現，其縱有精神疾病，然其對行
    為違法之認知並未減低，原審既已詳述其判斷之理由，且未
    另行鑑定上訴人行為當時精神狀態並無不當，本院亦認依上
    訴人之供述及其所為，亦無送鑑定之必要。綜前所述，原審
    顯無就上訴人供述未加以審酌之情事存在，上訴人亦未提出
    任何新事證，指摘或表明第一審判決有何採證認事，足以影
    響判決本旨之不當或違法，而構成應予撤銷之具體事由。故
    依前開最高法院判決意旨，上訴人前揭上訴理由自非屬得上
    訴第二審之具體理由。從而，揆諸上開說明，本件上訴不合
    法律上之程式，且無從命補正，應予駁回，並不經言詞辯論
    為之。
三、依刑事訴訟法第367前段、第372條，判決如主文。
中    華    民    國    97    年    9    月      10     日
                  審判長法  官   何方興
                        法  官   林德盛
                        法  官   王紋瑩
以上正本證明與原本無異。
本件不得上訴。
                        書記官   楊明靜
中    華    民    國    97    年    9     月     10     日


司法院資訊處製作；財團法人民間司法改革基金會備份。
